---
title: "Examen final"
output: github_document
---
# importar la base de datos
```{r}
library(readxl)
datos<- read_excel("D:/disco c/Documents/motosR.xlsx")

```
# TIPIFICACION O ESTANDARIZACION DE VARIABLES
```{r}
datost<-datos

datost<-scale(datost, center = T, scale = T)
datost<-as.data.frame(datost)

```

# NORMALIDAD MULTIVARIANTE  
H0: Normalidad Multivariante  
H1: No Normalidad multivariante  
Confianza=95%  
Alfa=5% = 0.05  
P value > alfa no se rechaza la H0(Normalidad)  
P value < alfa se rechaza la H0( No normalidad)  


```{r}
library(MVN)
mvn(datost[2:7])
```

# MATRIX DE CORRELACION

```{r}
library(psych)
corr.test(datost[,2:7])
correlaciones<-corr.test(datost[,2:7])
correlaciones$r
r<-as.matrix(correlaciones$r)
```

# INDICADORES DE APLICABILIDAD DE AFE (BONDAD DEL AJUSTE)  
## CONTRASTE DE ESFERIDAD DE BARTLETT  
H0: Las correlaciones teoricas entre cada par de variable es nulo  
H1: las correlaciones teoricas entre cada par de variable no es nulo  
alfa= 0.05
  
P value > alfa: no se aplica el AFE( No se rechaza H0)  
p value < alfa: si se aplica el AFE( se rechaza H0)
```{r}
dim(datost)

cortest.bartlett(r, n= 30)

```

## MEDIDAS DE ADECUACION MUESTRAL DE KAYSER, MEYER Y OKLIN (KMO)
```{r}
KMO(r)
```

# METODOS DE EXTRACCION DE FACTORES 
## METODO DE LOS ANALISIS DE LOS COMPONENTES (ACP)

```{r}
library(psych)
acp<-principal(r, nfactors = 1, rotate = "none")
acp
```
# METODOS DE LOS EJES PRINCIPALES (CPI)
```{r}
cpi<- fa(r, nfactors = 1, fm= "pa", rotate = "none", n.obs = 30)
cpi
```
# METODO DE MAXIMA VEROSIMILIITUD (MVE)
```{r}
mve<- fa(r, nfactors = 1, fm= "ml", rotate = "none", n.obs = 30)
mve
```

# REPRESENTACION GRAFICA DE LOS FACTORES EXTRAIDOS  
## ACP
## CPI
## MVE

# solo se grafica cuando hay 2 factores a extraer,por lo cual no se puede hacer ya que solo extrajimos 1.
```{r}
plot(acp,labels = row.names(r), cex=.7 ,ylim=c(-.8,.8))

```



